臺灣高等法院民事裁定　　　　　　　　　 96年度抗字第253號
抗　告　人　有限責任基隆第一信用合作社
即 債 權人
法定代理人　丙○○
代　理　人　丁○○
相　對　人
即　債務人　信隆投資股份有限公司
法定代理人　甲○○
代　理　人　乙○○
上列當事人間因聲請繼續執行事件，抗告人對於中華民國95年12
月11日臺灣基隆地方法院95年度執字第2263號所為裁定提起抗告
，本院裁定如下：
    主  文
抗告駁回。
抗告程序費用由抗告人負擔。
    理  由
一、抗告人於原法院聲請及向本院抗告意旨以：兩造間原法院95
    年度執字第2263號交付質權孳息強制執行事件，前經抗告人
    即債權人撤回金錢部分之執行；而關於交付股票部分之執行
    ，相對人即債務人雖已向原法院提存所辦理清償提存，惟與
    經強制執行程序之清償有別，僅屬執行名義成立後，有無消
    滅或妨礙債權人請求權之事由，並非當然阻止確定判決之執
    行力，提存亦非當然終結強制執行程序之事由。依相對人所
    提存股票之背書以觀，股票持有人為王者之風股份有限公司
    ，並非確定判決理由所載之訴外人李伯墩、李惠珍、李伯煌
    、龍美設計工程有限公司、基信投資股份有限公司等人，相
    對人亦未依背書方式為之，依最高法院39年臺上字第1355號
    判例意旨，相對人顯未依債之本旨提存，不生清償之效力。
    另臺灣基隆地方法院民事執行處民國95年7 月21日基院生95
    執實字第2263號函亦以：「若貴社對提存之適法性有爭執，
    應依提存法辦理，非本處所得審酌」。原法院既不得審酌相
    對人提存之適法性，自不應認定相對人之提存適法而停止本
    件執行程序。如相對人有爭議，原法院應命相對人依強制執
    行法第14條之規定提起異議之訴，而非撤銷執行命令並終結
    強制執行程序云云。
二、按債權人受領遲延，或不能確知敦為債權人而難為給付者，
    清償人得將其給付物，為債權人提存之，民法第326 條定有
    明文。而債務人之清償提存是否合法，本屬提存所之法定職
    權，應依提存法之規定而為認定，債務人聲請提存，經提存
    所准予提存者，依法已生提存之效力，執行法院應受其拘束
    ，不得審酌其實體法上之適法性。惟因提存事件性質上係屬
    非訟事件，提存所僅得由提存書之記載就形式上之程式為審
    查，至於其提存是否依債之本旨而為清償？是否係向有受領
    權人為清償？債權人有無受領遲延等關乎實體之原因事實，
    提存所並無權為審查、認定。是以債務人辦竣清償提存後，
    債權人對於債務人之提存物是否符合債之本旨仍有爭議，尚
    非不得對提存人起訴請求確認，作為該管法院提存所返還提
    存物之依據。又當事人或利害關係人對於提存所之處分，得
    於處分通知書送達當事人翌日起10日內，提出異議，復為提
    存法第19條所明定。
三、經查，本件相對人主張已依確定判決之執行名義所載，將應
    交付之股票以提存方式清償，並經原法院提存准予提存在案
    ，有卷附之原法院95年度存字第661 號提存書可稽（本院卷
    第43頁至第44頁），抗告人復自陳並未依提存法第19條之規
    定提出異議，且已領取上開相對人所提存之股票後，另對相
    對人提起損害賠償之民事訴訟（原聲請核發支付命令，因相
    對人提出異議，視為起訴，本院96年4月12日訊間筆錄第1頁
    至2 頁）。依前揭規定及說明，該強制執行程序既因債務人
    為清償提存，且由債權人領取提存物，自已達強制執行之目
    的，而無繼續執行之必要。至相對人所為之清償提存是否合
    乎債之本旨，而發生清償之效力，因屬實體事項，為提存之
    法院及強制執行之法院均無從審查，應由債權人另案起訴確
    認之。原法院駁回抗告人繼續執行之聲請，核無不合。抗告
    意旨指摘原裁定不當，求予廢棄，洵無理由，應予駁回。
據上論結，本件抗告為無理由，爰裁定如主文。
中    華    民    國    96    年    4     月    13    日
                    民事第十二庭
                        審判長法  官  張宗權
                              法  官  蕭艿菁
                              法  官  王麗莉
正本係照原本作成。
本裁定除以適用法規顯有錯誤為理由，並經本院許可外，不得再
抗告。如提起再抗告，應於收受後10日內委任律師為訴訟代理人
向本院提出再抗告狀。並繳納再抗告費新台幣１千元。
中    華    民    國    96    年    4     月    16    日
                              書記官  明祖星